臺灣臺中地方法院民事裁定            100年度監宣字第173號
聲  請  人  陳秋敏
相  對  人    章
上列聲請人聲請監護宣告事件，本院裁定如下：
    主    文
宣告章（國民身分證統一編號：Ｚ000000000）為受
監護宣告之人。
選定陳秋敏為受監護宣告之人之監護人。
指定明勳為會同開具財產清冊之人。
聲請費用由受監護宣告之人負擔。
    理    由
一、聲請意旨略以：聲請人陳秋敏（女、民國○○○年○月○○
    日生、國民身分證統一編號：Ｚ000000000號）為
    相對人章（男、三十九年五月五日生、國民身分證統一編
    號：Ｚ000000000號）之配偶，相對人於九十四年
    九月二十七日因罹患腦梗塞（腦動脈阻塞）等病症，雖屢經
    延醫診治均不見起色，已欠缺為意思表示、受意思表示及辨
    識其意思表示效果能力，且無法處理自己事務，為此聲請對
    其為監護之宣告等語。再聲請人及明勳分別為相對人之配
    偶及長子，經相對人之親屬團體開會決議共同推舉分別為監
    護人及會同開具財產清冊之人，為確保相對人之權益，爰依
    法請求選定聲請人為受監護宣告之相對人之監護人，另請指
    定明勳為會同開具財產清冊之人等語，並提出相對人身心
    障礙手冊影本、戶籍謄本三份、親屬團體會議推定監護人、
    會同開具財產清冊之人說明書、親屬系統表、同意書及診斷
    證明書等件為證。
二、按對於因精神障礙或其他心智缺陷，致不能為意思表示或受
    意思表示，或不能辨識其意思表示之效果者，法院得因本人
    、配偶、四親等內之親屬、最近一年有同居事實之其他親屬
    、檢察官、主管機關或社會福利機構之聲請，為監護之宣告
    。受監護宣告之人應置監護人。法院為監護之宣告時，應依
    職權就配偶、四親等內之親屬、最近一年有同居事實之其他
    親屬、主管機關、社會福利機構或其他適當之人選定一人或
    數人為監護人，並同時指定會同開具財產清冊之人。法院選
    定監護人時，應依受監護宣告之人之最佳利益，優先考量受
    監護宣告之人之意見，審酌一切情狀，並注意下列事項：(一)
    受監護宣告之人之身心狀態與生活及財產狀況。(二)受監護宣
    告之人與其配偶、子女或其他共同生活之人間之情感狀況。
    (三)監護人之職業、經歷、意見及其與受監護宣告之人之利害
    關係。(四)法人為監護人時，其事業之種類與內容，法人及其
    代表人與受監護宣告之人之利害關係，民法第十四條第一項
    、第一千一百十條、第一千一百十一條第一項、第一千一百
    十一條之一分別定有明文。
三、經查：
  (一)聲請人主張其為相對人之配偶，相對人有上開事由須為監護
    宣告之事實，業據提出戶籍謄本三份、診斷證明書、相對人
    身心障礙手冊影本為證。是聲請人既為相對人之配偶，依法
    自得聲請對相對人為監護之宣告。又本院依民事訴訟法第六
    百零二條第一項前段規定，於鑑定人即澄清醫院劉金明醫師
    前訊問相對人狀態，諸如其姓名？年籍？住所？與聲請人之
    關係？等問題，相對人均無任何反應，現插鼻胃管及導尿管
    ，四肢孿縮，呈植物人狀態。嗣經鑑定醫師鑑定結果認：相
    對人為一位有極重度植物人狀態之患者；其一般日常生活功
    能如呼吸、進食、穿衣、如廁、行動及沐浴等皆無法自理，
    其他身邊事務處理更無法獨立執行，完全需要家人或他人之
    協助處理；目前生活上、經濟上由家人協助管理照顧；相對
    人之社會職業功能有重度障礙；認知功能障礙達到重度損傷
    程度，相對人受此腦梗塞術後之影響，其理解、判斷力能力
    有嚴重障礙，以致於無法合理且適當的處理自身事務，需他
    人協助方能避免其權益之損失。1.基於相對人精神疾病有「
    重度障礙」之原因，不能管理處分自己之財產，達「不能為
    意思表示或受意思表示」之情形；2.又基於病程為長期問題
    （自六年多前起）之原因，未來難以回復或改善至正常智能
    狀態。目前相對人之精神狀態屬於極重度障礙，已達監護宣
    告之程度，此精神狀態係因腦血管梗塞所導致，未來難以改
    善及回復至正常心智狀態等語，此有該醫院成年監護鑑定書
    、本案訊問筆錄各乙份在卷可憑。本院審酌上開訊問結果及
    鑑定醫師所為之鑑定意見後，認相對人因腦血管梗塞，造成
    精神障礙，致不能為意思表示及受意思表示，亦不能辨識其
    意思表示效果，故聲請人聲請對相對人為監護之宣告，為有
    理由，應予准許。
  (二)第查，聲請人及明勳分別為相對人之配偶、長子等情，有
    聲請人提出之戶籍謄本在卷可憑。又聲請人及明勳於本院
    訊問時同意擔任監護人、會同開具財產清冊之人，有前揭筆
    錄在卷可憑。再相對人之親屬於一百年四月八日曾召開會議
    ，共同推舉聲請人為監護人、明勳為會同開具財產清冊之
    人等情，亦有親屬團體會議推定監護人、會同開具財產清冊
    之人說明書在卷可憑。是聲請人及明勳既為受監護人之配
    偶、長子，且獲其他親屬之信賴。本院審酌上開事證，認聲
    請人及明勳為相對人之配偶、長子，渠等應較熟稔受監護
    人之經濟情形，二人復同意擔任此一職務，是由選定聲請人
    為相對人之監護人，及由明勳擔任相對人之會同開具財產
    清冊之人，最能符合受監護宣告之人之最佳利益，爰依上揭
    規定，選定聲請人陳秋敏為受監護宣告之人之監護人，並指
    定明勳為會同開具財產清冊之人。
  (三)末按第一千一百零九條之規定，監護開始時，監護人對於受
    監護人之財產，應依規定會同法院指定會同開具財產清冊之
    人，於二個月內開具財產清冊，並陳報法院；監護人於執行
    監護職務時，因故意或過失，致生損害於受監護人者，應負
    賠償之責。基上監護人陳秋敏於本裁定確定後，應會同如主
    文第三項所示之法院指定人溫明勳，於二個月內開具財產清
    冊，並陳報法院，併此敘明。
四、依民事訴訟法第六百零八條第一項，裁定如主文。
中    華    民    國   100    年    7     月    4     日
                   家事法庭     法  官  楊熾光
如不服本裁定關於選定監護人及指定會同開具財產清冊之人等部
分，應於送達後十日內向本院提出抗告狀，並繳納抗告費新臺幣
一仟元；其餘關於宣告監護之部分，依民事訴訟法第六百零九條
第一項規定不得抗告。
中    華    民    國   100    年    7     月    4     日
                                書記官  郭麗娟